【裁判字號】    92,訴,2244
【裁判日期】    920917
【裁判案由】    損害賠償
【裁判全文】
臺灣臺中地方法院民事判決  九十二年度訴字第二二四四號
    原      告  乙○○
    訴訟代理人  甲○○  律師
    被      告  丙○○
右被告因妨害名譽案件，經原告提起損害賠償之附帶民事訴訟（九十二年度中簡附民
字第一二號），經本院刑事庭裁定移送前來，本院於民國九十二年九月三日辯論終結
，判決如左：
    主      文
被告應給付原告新台幣貳拾萬元，及自民國九十二年七月二十五日起至清償日止，按
週年利率百分之五計算之利息。
原告其餘之訴駁回。
訴訟費用由被告負擔十分之一，餘由原告負擔。
本判決原告勝訴部分，得假執行。但被告如於假執行程序實施前，以新台幣貳拾萬元
為原告預供擔保，得免為假執行。
原告其餘假執行之聲請駁回。
    事      實
甲、原告方面：
一、聲明：被告應給付原告新台幣（下同）二百萬元，及自起訴狀繕本送達翌日起至
    清償日止，按年息百分之五計算之利息。並願供擔保，請准宣告假執行。
二、陳述：
（一）緣被告為原告乙○○之岳父，原告為私立中山醫學大學附設醫院（下稱中山醫
      院）之內科主治醫師，原告於民國（下同）九十年十月間與其配偶即訴外人魏
      文雅分居後，於九十一年間因妨害婚姻而與訴外人魏文雅以一百萬元達成和解
      ，惟後夫妻二人間仍紛爭不斷。嗣於九十二年一月二十五日十五時許，被告竟
      與訴外人魏文啞、魏李金標（被告之妻）等人，在原告及其父母位於台中市○
      區○○街五三巷三六號住處大門前之公眾得出入之場所，以手持擴音器之方式
      ，繞行原告住宅附近重複廣播：「乙○○那隻豬哥把他叫出來，這隻是大豬哥
      ．．．我們來抓姦，全世界最髒的大豬哥．．．，醫生與患者家屬通姦，你們
      左右鄰居有女兒的、有老婆的要注意，這裡有豬哥王要小心豬哥會出手腳，比
      豬八戒還不如」等語，足以毀損原告名譽之言論。並稱次日要在原告服務之中
      山醫院再演第二集、第三集，下個月還有第四集，大家試試看．．．要找第四
      台媒體報導等加害原告名譽之事恐嚇原告，致當時在原告住處內之原告及其父
      母心生畏懼。被告上開妨害名譽等之事實，業據台灣台中地方法院檢察署以九
      十二年度偵字第七一一五號向鈞院聲請簡易處刑。
（二）原告為中山醫院之內科專業醫師，工作能力及表現頗受肯定，其與訴外人魏文
      雅間之婚姻，雖因伊前之妨害婚姻行為而有糾紛，然既已和解，即應息爭止訟
      ，被告實不應再以前妨害婚姻之事由，再為公然侮辱及誹謗原告名譽之行為，
      惟因被告之行為，已致原告之名譽受損。甚且刊登於報紙，原告精神上受有莫
      大之痛苦。為此以名譽權受侵害為據，爰依民法第一百八十四條第一項前段、
      第一百九十五條第一項之規定，請求被告應賠償原告精神慰撫金二百萬元。
三、證據：提出台灣台中地方法院檢察署九十二年度偵字第七一一五號聲請簡易判決
    處刑書影本乙份、診斷證明書影本乙紙、畢業證書影本乙紙、中山醫院之工作證
    明及聘約書影本各乙紙、中山醫學大學聘書及國防醫學院聘書影本各乙紙、原告
    受邀演說之邀請函影本三份、蘋果日報及聯合報新聞影本各乙份為證。
乙、被告方面：
一、聲明：原告之訴及假執行之聲請均駁回。如受不利之判決，並願供擔保請准免為
    假執行之宣告。
二、陳述：
    本件肇因原告先為與病患家屬通姦之行為，嗣後雖原告與被告女兒魏文雅達成和
    解後，然自此後即對魏文雅不聞不問，經被告三番四次請求原告接魏文雅回家，
    原告均相應不理。因此被告於一時義憤之下而為上開妨害名譽等行為，實情有可
    原。是以鈞院刑事庭僅判處被告拘役三十日。且通姦罪在我國仍屬刑事犯罪，而
    非僅屬私德範疇，本應受公評，原告為本件之訴訟，僅為達其與被告女兒魏文雅
    離婚之目的所為之手段。其請求之金額，顯屬過高。
    理      由
一、本件原告起訴主張，被告為其配偶魏文雅（註：二人目前婚姻仍存續中）之父，
    前因其有妨害婚姻之行為，已與魏文雅和解，魏文雅亦因之撤回刑事告訴，然被
    告竟仍於九十二年一月二十五日，至台中市○區○○街五三巷三六號伊住處前為
    公然悔辱及誹謗等，而侵害原告之名譽權，爰依民法第一百八十四條第一項前段
    、第一百九十五條第一項之規定，請求被告賠償如訴之聲明所示金額之精神慰撫
    金；被告則對於妨害原告名譽行為之事實，不為爭執。僅稱，係因原告遲不接回
    魏文雅回家，伊身為魏文雅之父親基於一時義憤，始為上開行為，並無妨害原告
    名譽之故意等語，資以抗辯。
二、查被告對於九十二年一月二十五日十五時許，在台中市○區○○街五三巷三六號
    原告住處前，以手持擴音器之方式，繞行原告住宅附近重複廣播：「乙○○那隻
    豬哥把他叫出來，這隻是大豬哥．．．我們來抓姦，全世界最髒的大豬哥．．．
    ，醫生與患者家屬通姦，你們左右鄰居有女兒的、有老婆的要注意，這裡有豬哥
    王要小心豬哥會出手腳，比豬八戒還不如」等語之行為，經本院以九十二年度中
    簡字第一四八九號以被告犯有刑法第三零九條第一項、第三百十條第一項等罪判
    處被告拘役二十日確定乙情，業據被告所不爭執，並有上開刑事判決書可稽。按
    以，稱名譽者，指人在社會上評價，通常指其人格在社會生活上所受的尊重。是
    稱侵害名譽者，指以言語、文字、漫畫或其他貶損他人在社會上的評價，使其受
    到憎惡、蔑視、侮辱、嘲笑、不齒與其往來。故而，本件被告所為之上開經刑事
    判決認定之行為，業已使原告在社會上的評價受低落之程度，原告之名譽已受侵
    害甚明。姑不論，被告為上開行為之機動、目的為何，然卻無礙於原告名譽已受
    侵害之認定。又稱故意者，指對於侵害權益之行為，明知並有意使其發生，或其
    發生並不違背其本意之謂。則被告所為上開行為，顯係故意甚明。其泛稱並無妨
    害原告名譽之故意，顯非可採。而按，名譽權屬人格權之一，為民法第一百八十
    四條第一項前段所稱的權利，侵害之者，應成立侵權行為而負損害賠償責任。原
    告本此而為主張被告應負侵權行為之責任，自屬有據，先予敘明。
三、次按，不法侵害他人之身體、健康、名譽、自由、信用、隱私、貞操，或不法侵
    害其他人格法益而情節重大者，被害人雖非財產上之損害，亦得請求賠償相當之
    金額。其名譽被侵害者，並得請求回復名譽之適當處分。民法第一百九十五條第
    一項，定有明文。而按，慰藉金之賠償須以人格權遭遇侵害，使精神上受有痛苦
    為必要，其核給之標準固與財產上損害之計算不同，然非不可斟酌雙方身分資力
    與加害程度，及其他各種情形核定相當之數額（最高法院五十一年台上字第二二
    三號判例要旨參照）。本院衡以原告為被告之女婿，其與被告女兒魏文雅現婚姻
    關係，仍存續中，被告係基於維護其女兒之權益而為上開行為動機，而原告為一
    專科主治醫師，被告現已退休無業，及侵害行為之方式等一切情狀，認為原告之
    精神上損害應與二十萬元之慰撫金始為相當。
四、綜上說明，從而原告基於民法第一八十四條第一項前段、第一百九十五條第一項
    侵權行為之法律關係，請求被告給付二十萬元，暨自起訴狀繕本送達之翌日（即
    九十二年七月二十五日）起至清償日止，按年息百分之五計算之法定遲延利息，
    洵屬正當，應予淮許。至原告逾此部分之請求，於法無據，不應淮許，應予駁回
    。
五、假執行之宣告：本判決原告部分未逾五十萬元，爰依新修正民事訴訟法第三百八
    九條第一項第五款規定，依職權為假執行宣告，及被告陳明願供擔保，聲請宣告
    免為假執行，核無不合，爰於原告勝訴部分，酌定相當之擔保金額，予以淮許。
    至原告敗訴部分，其假執行之聲請，即失附麗，應併予駁回。
六、據上論結，本件原告之訴為一部有理由，一部無理由，依民事訴訟法第七十九條
    但書、第三百八十九條第一項第五款、第三百九十二條第二項，判決如主文。
中      華      民      國    九十二    年      九      月      十七    日
                                  臺灣臺中地方法院民事第四庭
~B法      官  陳添喜
右為正本係照原本作成
如對本判決上訴，須於判決送達後廿日內向本院提出上訴狀
中      華      民      國    九十二    年      九      月      十七    日
~B法院書記官


司法院資訊處製作；財團法人民間司法改革基金會備份。
